臺灣桃園地方法院刑事判決　　　　　110年度審金訴字第325號
公　訴　人　臺灣桃園地方檢察署檢察官
被　　　告　王騰淇



上列被告因違反洗錢防制法等案件，經檢察官提起公訴（110 年
度偵字第3957號、第12035 號）暨移送併辦（110 年度偵字第21
259 號），被告於本院準備程序中，就被訴事實為有罪之陳述，
經本院告知簡式審判程序意旨，並聽取當事人之意見後，本院合
議庭裁定由受命法官獨任依簡式審判程序審理，判決如下：
    主  文
甲○○幫助犯洗錢防制法第十四條第一項之洗錢罪，處有期徒刑
壹月，併科罰金新臺幣貳萬元，罰金如易服勞役，以新臺幣壹仟
元折算壹日。
    事實及理由
一、犯罪事實：
    甲○○明知金融機構存款帳戶為個人信用之表徵，任何人均
    可自行到金融機構申請開立存款帳戶而無特別之窒礙，並可
    預見將自己所有之帳戶存摺、金融卡及提款密碼等金融帳戶
    資料提供他人時，可能供不法詐騙份子用以充作詐欺犯罪被
    害人匯款之指定帳戶，並於不法詐騙份子提款後，遮斷資金
    流動軌跡，使檢警難以追緝，而有掩飾詐欺取財犯罪所得之
    本質及去向之虞，竟不違背其本意，基於幫助他人詐欺取財
    及幫助掩飾、隱匿詐欺取財犯罪所得本質及去向之洗錢不確
    定故意，於民國109 年8 月6 、7 日晚間某時，在桃園市○○區○○路00巷0 號，將其所申辦之王道商業銀行股份有限
    公司（下稱「王道銀行」）帳號00000000000000號帳戶（下
    稱「甲○○王道銀行帳戶」）、中華郵政股份有限公司（下
    稱「郵局」）帳號00000000000000號帳戶（下稱「甲○○郵
    局帳戶」）之存摺、提款卡，一併交予陳冠翔（由檢察官另
    案偵辦），並告以密碼。俟輾轉取得上開帳戶之某詐欺集團
    成員間（無證據顯示甲○○知悉或可得而知該詐欺集團成員
    達3 人以上或其中含有少年成員，下稱「本案詐欺集團」）
    ，共同意圖為自己不法之所有，基於詐欺取財及掩飾、隱匿
    詐欺取財犯罪所得本質及去向之洗錢等犯意聯絡，由「本案
    詐欺集團」機房成員先後於附表「詐騙時間」欄所示之時間
    ，以附表「詐騙方式」欄所示之方式，使附表「被害人」欄
    所示之丙○○、丁○○、乙○○分別陷於錯誤，而分別於附
    表「匯款時間、地點」欄所示之時間、地點，將附表「匯款
    金額」欄所示之款項，匯至附表「匯款帳戶」欄所示之帳戶
    後，「本案詐欺集團」車手成員旋分別將匯入之款項提領一
    空，而掩飾、隱匿上揭詐欺取財犯罪所得之本質及去向。嗣
    丙○○、丁○○、乙○○驚覺受騙，分別報警後，始為警循
    線查獲上情。
二、證據名稱：
  ㈠被告甲○○分別於警詢、檢察官訊問、本院準備程序及審理
    中之自白。
  ㈡證人即告訴人丙○○、丁○○、乙○○分別於警詢中之陳述
    。
  ㈢附表「書證」欄所示之文書證據。
三、論罪科刑：
  ㈠按刑法上之幫助犯係對於犯罪與正犯有共同之認識，而以幫
    助之意思，於正犯實行犯罪之前或犯罪之際，為犯罪構成要
    件以外之行為，而予以助力，使之易於實行或完成犯罪行為
    之謂。所謂以幫助之意思而參與者，指其參與之原因，僅在
    助成正犯犯罪之實現者而言，又所謂參與犯罪構成要件以外
    之行為者，指其所參與者非直接構成某種犯罪事實之內容，
    而僅係助成其犯罪事實實現之行為者（最高法院88年度台上
    字第1270號、97年度台上字第1911號判決意旨參照）。次按
    金融帳戶乃個人理財工具，依我國現狀，申設金融帳戶並無
    任何特殊限制，且可於不同之金融機構申請多數帳戶使用，
    是依一般人之社會通念，若見他人不以自己名義申請帳戶，
    反而收購或借用別人之金融帳戶以供使用，並要求提供提款
    卡及告知密碼，則提供金融帳戶者主觀上如認識該帳戶可能
    作為對方收受、提領特定犯罪所得使用，對方提領後會產生
    遮斷金流以逃避國家追訴、處罰之效果，仍基於幫助之犯意
    ，而提供該帳戶之提款卡及密碼，以利洗錢實行，仍可成立
    一般洗錢罪之幫助犯（最高法院108 年台上大字第3101號裁
    定意旨參照）。經查，被告將上開王道銀行、郵局之帳戶存
    摺、提款卡一併交予案外人陳冠翔，並告以密碼，俟輾轉取
    得上開金融機構帳戶資料之「本案詐欺集團」機房成員再分
    別對附表「被害人」欄所示之告訴人3 人施以詐術，令告訴
    人3 人分別陷於錯誤，而各依指示分別匯款至「甲○○王道
    銀行帳戶」、「甲○○郵局帳戶」後，續由「本案詐欺集團
    」車手成員分別將所匯入之款項提領一空，以此方式製造金
    流斷點，而掩飾、隱匿上開詐欺取財犯罪所得之本質及去向
    ，是被告交付金融機構帳戶資料所為，係對他人遂行詐欺取
    財及洗錢之犯行資以助力而實施犯罪構成要件以外之行為，
    且在無積極證據證明被告係以正犯之犯意參與犯罪行為之情
    形下，揆諸前開判決意旨，應認被告所為僅應成立幫助犯，
    而非論以正犯。
  ㈡次按幫助犯係從屬於正犯而成立，並無獨立性，故幫助犯須
    對正犯之犯罪事實，具有共同認識而加以助力，始能成立，
    其所應負責任，亦以與正犯有同一認識之事實為限，若正犯
    所犯之事實，超過其共同認識之範圍時，則幫助者事前既不
    知情，自不負責（最高法院75年度台上字第1509號判決意旨
    參照）。茲查，被告雖可預見交付上開金融機構帳戶資料，
    足以幫助詐欺集團施以詐術後取得贓款，主觀上有幫助詐欺
    之不確定故意，惟尚不能據此即認被告亦已知悉「本案詐欺
    集團」成員之人數有3 人以上而詐欺取財，復無證據證明被
    告對於該詐欺集團以網際網路對公眾散布詐欺訊息之詐騙手
    法及分工均有所認識及知悉，依「所犯重於所知，從其所知
    」之法理，此部分尚無從遽以論斷被告成立幫助三人以上以
    網際網路對公眾散布而犯詐欺取財罪嫌。
  ㈢核被告所為，係犯刑法第30條第1 項前段、第339 條第1 項
    之幫助犯詐欺取財罪，及刑法第30條第1 項前段，洗錢防制
    法第14條第1 項之幫助犯一般洗錢罪。公訴意旨雖認被告所
    為係涉犯洗錢防制法第2 條第2 款、第14條第1 項之洗錢罪
    ，惟洗錢防制法第2 條修正之立法說明第3 點雖謂「維也納
    公約第三條第一項第b 款第ii目規定洗錢行為態樣，包含『
    隱匿或掩飾該財產的真實性質、來源、所在地、處置、轉移
    、相關的權利或所有權』之洗錢類型，例如…（四）提供帳
    戶以掩飾不法所得之去向，例如：販售帳戶予他人使用…」
    等語，似以販售帳戶為洗錢類型之一，然其僅係單純之舉例
    ，並未說明何以與掩飾、隱匿之要件相當。而文義解釋為法
    律解釋之基礎，立法者之意思僅屬對構成要件文義之眾多解
    釋方法之一，仍須就法條文字之規範目的及保護利益具體分
    析。一般而言，洗錢防制法第2 條第2 款之掩飾、隱匿行為
    ，目的在遮掩、粉飾、隱藏、切斷特定犯罪所得與特定犯罪
    間之關聯性，是此類洗錢行為須與欲掩飾、隱匿之特定犯罪
    所得間具有物理上接觸關係（事實接觸關係）。而提供金融
    帳戶提款卡及密碼供他人使用，嗣後告訴人、被害人等雖匯
    入款項，然此時之金流仍屬透明易查，在形式上無從合法化
    其所得來源，未造成金流斷點，尚不能達到掩飾或隱匿特定
    犯罪所得之本質、來源、去向及所在之作用，須待款項遭提
    領後，始產生掩飾、隱匿之結果。故而，行為人提供金融帳
    戶存摺、提款卡及密碼，若無參與後續之提款行為，即非洗
    錢防制法第2 條第2 款所指洗錢行為，無從成立一般洗錢罪
    之直接正犯（最高法院108 年台上大字第3101號裁定意旨參
    照）。是公訴意旨認被告本案犯行屬洗錢罪之正犯，容有誤
    會，然蒞庭檢察官既已當庭更正被告係涉犯幫助洗錢罪（見
    本院卷第61頁），此部分又僅係行為態樣由正犯改論以從犯
    ，揆諸前揭說明，自無庸變更起訴法條，附此敘明。
  ㈣想像競合犯：
  ⒈「本案詐欺集團」成員先後使告訴人丙○○、丁○○、乙○○等3 人陷於錯誤而交付財物，其中告訴人乙○○雖有3 次
    分別匯款至「甲○○郵局帳戶」之行為，惟此係正犯該次詐
    欺取財行為使告訴人乙○○分次交付財物之結果，正犯祇成
    立一詐欺取財罪。被告為幫助犯，亦僅成立一幫助詐欺取財
    罪。又被告同時交付「甲○○王道銀行帳戶」及「甲○○郵
    局帳戶」之存摺、提款卡，並告以密碼，供「本案詐欺集團
    」成員用以使告訴人3 人分別匯入款項後提領一空，而幫助
    詐欺集團成員取得詐得款項，被告以一交付金融帳戶資料之
    幫助詐欺行為，同時侵害告訴人3 人之財產法益，為同種想
    像競合犯，應依刑法第55條之規定，從一重論以幫助犯詐欺
    取財罪1 罪。
  ⒉再被告係以上開一提供金融帳戶資料之行為同時犯幫助詐欺
    取財及幫助一般洗錢2 罪，為異種想像競合犯，應依刑法第
    55條規定，從一重依幫助犯一般洗錢罪處斷。
  ㈤臺灣桃園地方檢察署檢察官以110 年度偵字第21259 號移送
    併辦意旨書移送併辦之犯罪事實（即附表編號三），與起訴
    書所載之犯罪事實（即附表編號一、二），既具有上述想像
    競合犯之裁判上一罪關係，為起訴效力所及，基於審判不可
    分原則，本院自應併予審究。
  ㈥被告幫助他人遂行一般洗錢之犯行，為幫助犯，爰依刑法第
    30條第2 項之規定，按正犯之刑減輕之。
  ㈦又被告於檢察官訊問及本院準備程序時，均坦承將「甲○○
    王道銀行帳戶」及「甲○○郵局帳戶」之存摺、提款卡，交
    予案外人陳冠翔，並告以密碼，而自白其上開幫助犯一般洗
    錢罪之犯行，爰依洗錢防制法第16條第2 項之規定，遞減輕
    其刑。
  ㈧爰審酌被告可預見將個人帳戶之存摺、提款卡提供他人，並
    告以密碼，恐遭詐欺成員充作詐騙他人財物後，用以匯款之
    人頭帳戶，而幫助掩飾、隱匿詐欺犯罪所得之本質及去向，
    竟仍未經詳細查證，任意將其金融機構帳戶之存摺、提款卡
    交予他人使用，助長詐騙財產犯罪之風氣，造成無辜民眾受
    騙而受有金錢損失，復使贓款追回困難，實為當今社會詐財
    事件發生之根源，並擾亂金融交易往來秩序及社會正常交易
    安全甚鉅，且因被告提供個人帳戶，致使執法人員難以追查
    正犯之真實身分，所為誠屬不當，惟念及被告坦承犯行，非
    無悔意，然未能賠償各告訴人之損失，得到告訴人等之原諒
    ，另斟酌被告之生活及經濟狀況、素行、年紀及智識程度等
    一切情狀，量處如主文所示之刑，並諭知罰金易服勞役之折
    算標準，以示懲儆。
四、沒收：
  ㈠被告於本院準備程序中供稱其交付上開「甲○○王道銀行帳
    戶」及「甲○○郵局帳戶」之存摺、提款卡，並未獲得報酬
    等語明確（見本院卷第63頁），本院亦查無積極具體證據足
    認被告因交付上開金融帳戶資料而獲有金錢或其他利益等犯
    罪所得，自不生犯罪所得應予沒收之問題。
  ㈡至洗錢防制法第18條第1 項前段固規定「犯第14條之罪，其
    所移轉、變更、掩飾、隱匿、收受、取得、持有、使用之財
    物或財產上利益，沒收之」，惟被告非實際上提款之人，無
    掩飾隱匿詐欺贓款之犯行，非洗錢防制法第14條第1 項之正
    犯，自無上開條文適用，附此敘明。
五、應依刑事訴訟法第273 條之1 第1 項、第299 條第1 項前段
    、第310 條之2 、第454 條第1 項，洗錢防制法第14條第1
    項、第16條第2 項，刑法第11條前段、第30條第1 項前段、
    第2 項、第339 條第1 項、第55條、第42條第3 項前段，刑
    法施行法第1 條之1 第1 項，判決如主文。
六、如不服本判決應於收受判決後20日內向本院提出上訴書狀，
    並應敘述具體理由。其未敘述上訴理由者，應於上訴期間屆
    滿後20日內向本院補提理由書（均須按他造當事人之人數附
    繕本）「切勿逕送上級法院」。
本案由檢察官林佳勳提起公訴，暨經檢察官彭師佑移送併辦，經
檢察官李孟亭到庭執行職務。
中    華    民    國   110    年    11    月    12    日
                  刑事審查庭  法  官  李雅雯
以上正本證明與原本無異。
如不服本判決應於收受判決後20日內向本院提出上訴書狀，並應
敘述具體理由。其未敘述上訴理由者，應於上訴期間屆滿後20日
內向本院補提理由書（均須按他造當事人之人數附繕本）「切勿
逕送上級法院」。
                              書記官  陳佩伶  
中    華    民    國   110    年    11    月    15    日
附錄本案論罪科刑法條：
中華民國刑法第30條：
幫助他人實行犯罪行為者，為幫助犯。雖他人不知幫助之情者，
亦同。
幫助犯之處罰，得按正犯之刑減輕之。
中華民國刑法第339 條（普通詐欺罪）
意圖為自己或第三人不法之所有，以詐術使人將本人或第三人之
物交付者，處5 年以下有期徒刑、拘役或科或併科50萬元以下罰
金。
以前項方法得財產上不法之利益或使第三人得之者，亦同。
前二項之未遂犯罰之。
洗錢防制法第14條
有第二條各款所列洗錢行為者，處7 年以下有期徒刑，併科新臺
幣5 百萬元以下罰金。
前項之未遂犯罰之。
前二項情形，不得科以超過其特定犯罪所定最重本刑之刑。
 
 
 
 
 
附表：
┌──┬───┬──────────────┬─────────┬──────┐
│編號│被害人│ 詐 騙 時 間 / 詐 騙 方 式  │  匯款時間、地點  │匯款金額/ 匯│
│    │      │                            │                  │款帳戶（扣除│
│    │      │                            │                  │手續費）    │
├──┼───┼──────────────┼─────────┼──────┤
│ 一 │丙○○│「本案詐欺集團」機房成員於10│109 年8 月12日晚間│將新臺幣（下│
│    │（提告│9 年8 月1 日上午9 時許，使用│6 時7 分許，在臺灣│同）3 萬元，│
│    │）    │社群應用程式（即APP ）Instag│地區某不詳處所    │匯入「甲○○│
│    │      │ram 結識丙○○後，復以通訊軟│                  │王道銀行帳戶│
│    │      │體LINE（下稱LINE）暱稱「寶寶│                  │」內。      │
│    │      │」（下稱「寶寶」）加為丙○○│                  │            │
│    │      │LINE好友，繼而以LINE向丙○○│                  │            │
│    │      │誆稱需加入Betex 投資網站成為│                  │            │
│    │      │會員，方可見面，丙○○依「寶│                  │            │
│    │      │寶」要求註冊成為該投資網站會│                  │            │
│    │      │員後，「本案詐欺集團」機房成│                  │            │
│    │      │員先後以LINE暱稱「AsHLEY」、│                  │            │
│    │      │「冠毅」、「老闆」（下稱「As│                  │            │
│    │      │HLEY」、「冠毅」、「老闆」）│                  │            │
│    │      │等帳號加為丙○○LINE好友，續│                  │            │
│    │      │以LINE向丙○○訛稱可以依據渠│                  │            │
│    │      │等指示操作投資獲利，繼而佯稱│                  │            │
│    │      │因丙○○操作錯誤，為變更投資│                  │            │
│    │      │選項需補差額才能進行投資等語│                  │            │
│    │      │，致丙○○陷於錯誤，於右揭時│                  │            │
│    │      │間、地點，利用自動櫃員機將右│                  │            │
│    │      │揭金額存入右揭帳戶。        │                  │            │
│    ├───┼──────────────┴─────────┴──────┤
│    │ 書證 │①甲○○之王道商業銀行帳戶開戶資料及交易明細表。              │
│    │      │②郵政自動櫃員機交易明細表。                                  │
│    │      │③丙○○報案資料（內含⒈內政部警政署反詐騙諮詢專線紀錄表、⒉新│
│    │      │  北市政府警察局汐止分局汐止派出所受理詐騙帳戶通報警示簡便格式│
│    │      │  表、金融機構聯防機制通報單）。                              │
│    │      │④王道商業銀行股份有限公司110 年9 月13日王道銀字第1105601150號│
│    │      │  函暨檢附之甲○○帳戶交易明細表。                            │
│    │      │⑤王道商業銀行股份有限公司110 年9 月14日王道銀字第1105601154號│
│    │      │  函暨檢附之甲○○帳戶交易明細表。                            │
├──┼───┼──────────────┬─────────┬──────┤
│編號│被害人│ 詐 騙 時 間 / 詐 騙 方 式  │  匯款時間、地點  │匯款金額/ 匯│
│    │      │                            │                  │款帳戶（扣除│
│    │      │                            │                  │手續費）    │
├──┼───┼──────────────┼─────────┼──────┤
│ 二 │丁○○│「本案詐欺集團」機房成員於10│109 年8 月11日晚間│將2 萬元，匯│
│    │（提告│9 年7 月20日某時，使用社群應│8 時37分許，在臺灣│入「甲○○王│
│    │）    │用程式（即APP ）Instagram 結│地區某不詳處所    │道銀行帳戶」│
│    │      │識丁○○後，復以LINE暱稱「唐│                  │內          │
│    │      │心嫣」（下稱「唐心嫣」）加為│                  │            │
│    │      │丁○○LINE好友，再以LINE向丁│                  │            │
│    │      │○○誆稱可以加入「興富發娛樂│                  │            │
│    │      │城」（網址http ://1790.shf66│                  │            │
│    │      │8.net ）博奕賭玩等語，致李懿│                  │            │
│    │      │軒陷於錯誤，於右揭時間、地點│                  │            │
│    │      │，依「唐心嫣」指示利用自動櫃│                  │            │
│    │      │員機將右揭金額匯入右揭帳戶。│                  │            │
│    │      │                            │                  │            │
│    ├───┼──────────────┴─────────┴──────┤
│    │ 書證 │①王道商業銀行股份有限公司109 年8 月28日王道銀字第1095601012號│
│    │      │  函暨檢附之甲○○帳戶交易明細表。                            │
│    │      │②丁○○報案資料（內含⒈桃園市政府警察局中壢分局中壢派出所受理│
│    │      │  刑事案件報案三聯單、受理各類案件紀錄表、受理詐騙帳戶通報警示│
│    │      │  簡便格式表、金融機構聯防機制通報單、受理刑事案件報案三聯單、│
│    │      │  ⒉內政部警政署反詐騙諮詢專線紀錄表）。                      │
│    │      │③丁○○與詐欺集團成員間之通訊軟體LINE對話紀錄擷圖。          │
│    │      │④聯邦銀行自動櫃員機交易明細表翻拍照片。                      │
│    │      │⑤王道商業銀行股份有限公司110 年9 月13日王道銀字第1105601150號│
│    │      │  函暨檢附之甲○○帳戶交易明細表。                            │
│    │      │⑥王道商業銀行股份有限公司110 年9 月14日王道銀字第1105601154號│
│    │      │  函暨檢附之甲○○帳戶交易明細表。                            │
├──┼───┼──────────────┬─────────┬──────┤
│編號│被害人│ 詐 騙 時 間 / 詐 騙 方 式  │  匯款時間、地點  │匯款金額/ 匯│
│    │      │                            │                  │款帳戶（扣除│
│    │      │                            │                  │手續費）    │
├──┼───┼──────────────┼─────────┼──────┤
│ 三 │乙○○│「本案詐欺集團」機房成員，於│109 年8 月10日晚間│將5 萬元，匯│
│    │（提告│109 年7 月10日某時前，在網際│7 時49分許，在臺灣│入「甲○○郵│
│    │）    │網路刊登「投資輕鬆賺錢」之廣│地區某不詳處所    │局帳戶」內。│
│    │      │告而散布虛假之投資訊息，乙○├─────────┼──────┤
│    │      │○於109 年7 月10日某時瀏覽上│109 年8 月10日晚間│將4 萬元，匯│
│    │      │開廣告網頁後，依該網頁上之LI│7 時50分許，在臺灣│入「甲○○郵│
│    │      │NE連結，將暱稱「黃佳怡導師」│地區某不詳處所    │局帳戶」內。│
│    │      │帳號（下稱「黃佳怡導師」）加├─────────┼──────┤
│    │      │為LINE好友後，「本案詐欺集團│109 年8 月10日晚間│將1 萬元，匯│
│    │      │」機房成員旋使用上開帳號，以│7 時58分許，在臺灣│入「甲○○郵│
│    │      │LINE向乙○○訛稱只要攻擊「擎│地區某不詳處所    │局帳戶」內（│
│    │      │天娛樂城」博奕平台（網址：ht│                  │110 年度偵第│
│    │      │tps :/ /mk116.qtint .net）之│                  │21259 號併辦│
│    │      │博奕運算即可賺錢，而攻擊方式│                  │）          │
│    │      │係「黃佳怡導師」提供數據，由│                  │            │
│    │      │乙○○自行至上開博奕平台投注│                  │            │
│    │      │賽事即可等語，致乙○○陷於錯│                  │            │
│    │      │誤，為投注賽事，而於右揭時間│                  │            │
│    │      │、地點，或操作網路銀行應用程│                  │            │
│    │      │式、或利用自動櫃員機，而先後│                  │            │
│    │      │將右揭金額匯入右揭帳戶。    │                  │            │
│    │      │                            │                  │            │
│    ├───┼──────────────┴─────────┴──────┤
│    │ 書證 │①乙○○報案資料（內含⒈內政部警政署反詐騙諮詢專線紀錄表、⒉桃│
│    │      │  園市政府警察局楊梅分局草湳派出所受理詐騙帳戶通報警示簡便格式│
│    │      │  表、金融機構聯防機制通報單、受理刑事案件報案三聯單、受理各類│
│    │      │  案件紀錄表）。                                              │
│    │      │②中華郵政股份有限公司109 年10月26日儲字第1090273612號函暨檢附│
│    │      │  之甲○○帳戶客戶資料、客戶歷史交易清單。                    │
│    │      │③乙○○與詐欺集團成員間之通訊軟體LINE對話紀錄及個人頁面擷圖。│
│    │      │④中國信託銀行自動櫃員機交易明細表。                          │
│    │      │⑤網路銀行轉帳交易紀錄。                                      │
└──┴───┴───────────────────────────────┘